臺北高等行政法院裁定
                                       99年度簡字第711號
原      告　陳茂源
被      告　財政部臺灣省北區國稅局
代　表　人　吳自心（局長）
訴訟代理人　張翠容
上列當事人間遺產稅事件，原告不服財政部中華民國99年8 月2
日台財訴字第09900288870 號（案號：第09901761號）訴願決定
，提起行政訴訟。本院裁定如下：
    主  文
原告之訴駁回。
訴訟費用由原告負擔。
    事實及理由
一、按「原告之訴，有下列各款情形之一者，行政法院應以裁定
    駁回之。但其情形可以補正者，審判長應定期間先命補正：
    …十、起訴不合程式或不備其他要件者。」行政訴訟法第10
    7 條第1 項第10款後段定有明文。又「人民對於中央或地方
    機關之行政處分，認為違法或不當，致損害其權利或利益者
    ，得依本法提起訴願。但法律另有規定者，從其規定。」訴
    願法第1 條第1 項著有規定。復按「納稅義務人對於核定稅
    捐之處分如有不服，應依規定格式，敘明理由，連同證明文
    件，依左列規定，申請復查：一、依核定稅額通知書所載有
    應納稅額或應補徵稅額者，應於繳款書送達後，於繳納期間
    屆滿翌日起算30日內，申請復查。」、「納稅義務人對稅捐
    稽徵機關之復查決定如有不服，得依法提起訴願及行政訴訟
    。」、「滯納金、利息、滯報金、怠報金、短估金及罰鍰等
    ，除本法另有規定者外，準用本法有關稅捐之規定。…」乃
    為稅捐稽徵法第35條第1 項第1 款、第38條第1 項、第49條
    所明定，此即係訴願法第1 條第1 項所稱之特別規定；而「
    官署於受理訴願時，應先從程序上加以審核，合於法定程序
    者，方能進而為實體上之審理。其不合法定程序而無可補正
    者，即應予以駁回。」亦有改制前行政法院49年判字第1 號
    判例可資參照。是納稅義務人對課稅處分有所不服，即應依
    上開稅捐稽徵法規定，申請復查，須經合法之復查程序，始
    得提起訴願。倘申請復查逾越法定救濟期間乃非合法；縱為
    訴願，訴願決定機關亦應為訴願不合法之不受理決定；如仍
    對之提起撤銷訴訟，則屬起訴不備其他要件，應依前揭行政
    訴訟法第107 條第1 項第10款後段規定裁定駁回之。
二、本件事實經過：
    原告之父陳長枝民國94年9 月13日死亡，原告於核准延期申
    報期限內95年6 月13日辦理遺產稅申報，經被告查獲漏報存
    款－華南商業銀行新莊分行71,920元及中聯信託投資股份有
    限公司（以下簡稱中聯信託公司）資金1,009,575 元，併計
    核定遺產總額23,423,190元，遺產淨額3,867,829 元，應納
    稅額248,461 元，並按所漏稅額110,418 元處1 倍之罰鍰11
    0,400 元（計至百元止）。原告不服，就土地－臺北縣新莊
    市○○段821 地號、存款－華南商業銀行新莊分行、存款－
    中聯信託資金、未償債務扣除額及罰鍰等項，申請復查，經
    被告99年5 月12日北區國稅法二字第0990007242號復查決定
    略以，原核定稅額及罰鍰繳款書之限繳日期為97年5 月25日
    （星期日，順延至5 月26日），已於97年2 月29日合法送達
    ，復查申請之末日應為97年6 月25日，原告遲至97年6 月26
    日始提出申請，已逾申請復查法定不變期間，乃以程序不合
    為由，駁回其復查之申請（下稱原處分），提起訴願，復遭
    財政部決定駁回，遂向本院提起行政訴訟，求為判決撤銷訴
    願決定及原處分。
三、經查，本件遺產稅本稅及罰鍰繳款書之限繳日期為97年5 月
    25日，繳款書已於97年2 月29日合法送達原告，有雙掛號回
    執附原處分卷可稽（第583 頁），且為兩造所不爭，洵堪認
    定。是原告申請復查之期間，應自繳款期間屆滿翌日97年5
    月26日起算30日，而原告住新北市，並無扣除在途期間之適
    用，迄97年6 月25日（星期三）即已屆滿。惟依前揭稅捐稽
    徵法第35條第1 項規定計算，原告應於97年6 月25日（星期
    三）前提出復查之申請。惟原告遲至97年6 月26日始向被告
    提出申請復查，有被告收文戳蓋於復查申請書可考（見原處
    分卷第604 頁），顯已逾期，復查及訴願決定自程序上予以
    駁回，均無不合。原告復提起本件撤銷訴訟，乃不備起訴要
    件，自非合法，應予駁回。而其實體上之主張及陳述，則因
    其程序之不合法，已無庸再予審酌，併此敘明。
四、至原告主張：其係於97年6 月25日下午4 時50分左右遞送復
    查申請書至被告所屬新莊稽徵所，為該所蓋用翌日之收文日
    期，是系爭復查申請並未逾期云云。惟查：
(一)、依原告提出之99年6 月21日收文收據（見本院卷第44頁）、
    被告所屬新莊稽徵所99年12月14日函復內容（見本院卷第51
    頁），暨證人王合寶即該所總收文人員之證詞（見本院卷第
    67-68 頁準備程序筆錄），該所固有將原告於99年6 月18日
    （星期五）16時55分遞送之文件，蓋用次一上班日期收文戳
    乙事，且前即曾就逾下午16時30分之後之收文，有蓋用次一
    上班日期收文戳情事。惟上開收文，核與本案無關；縱由此
    推論被告所屬新莊稽徵所有將逾16時30分之收文，蓋用次一
    上班日之陋規，亦非當然得認該所所有收文日期皆應回溯前
    一上班日，蓋屬收文戳上標示日期當日送件之機率（即當日
    16時30分前遞送者），其機率顯然更高，而不生回溯之問題
    。
(二)、次依被告所屬新莊稽徵所99年12月29日北區國稅新莊四字第
    0991035604號函所為之說明（見本院卷第74頁）：該所設有
    第一、第二辦公室，第一辦公室之收文於每日下午交換至第
    二辦公室登錄公文資料後，分派各股承辦人辦理。而依其公
    文收件、建檔流程如下：1.第一辦公室上午之收件，當天下
    午交換至第二辦公室建檔，建檔資料之來文日期（即收件日
    期）與收文日期（即建檔日期）乃同日；2.第一辦公室下午
    之收件，則於次日下午交換至第二辦公室建檔，建檔資料之
    來文日期（即收件日期）即與收文日期（即建檔日期）乃相
    差1 日。本件系爭復查申請書上新莊稽徵所收受日期乃97年
    6 月26日，已如前述。觀諸該所公文處理流程查詢、公文基
    本資料查詢（見原處分卷第639-640 頁）內容，顯示該所第
    二辦公室收件人李小紅係於97年6 月27日下午17時24分始行
    收件，並於當日將該件分派承辦人；而上述查詢資料登載之
    正確，且經李小紅到庭結證無誤（見本院卷第94頁準備程序
    筆錄），據此記錄依該所建檔流程反推，則系爭復查申請書
    應收件日期顯然不可能為97年6 月25日，而見系爭復查申請
    書上所蓋用之97年6 月26日收文戳記，要無何違誤可言。另
    原告聲請向被告所屬新莊稽徵調取監視錄影帶部分，已據該
    所函復無留存錄影可供調閱（見本院卷第98頁）；此外，原
    告復無法就其所主張於97年6 月25日16時50分向該所遞送系
    爭復查申請書乙節，提出系爭復查申請書收執聯（見本院卷
    第54頁準備程序筆錄原告陳述），或其他反證以實其說，是
    其亦無從執被告所屬新莊稽徵所上述陋規，為系爭復查申請
    書係於所蓋用收文日期前一日即經遞送之論據。故原告上開
    主張，洵無足取。至系爭復查案審理期間近2 年，亦僅涉被
    告違反稅捐稽徵法第35條第4 條訓示規定之問題，而與原告
    已逾申請復查期間之認定無關，爰附此敘明。
五、依行政訴訟法第236 條、第107 條第1 項第10款後段、第10
    4 條、民事訴訟法第95條、第78條，裁定如主文。
中　　華　　民　　國　　100　 年　　3　　 月　　16　　日
　　　　　　　　　　臺北高等行政法院第三庭
                          　      　法  官　林玫君
上為正本係照原本作成。
本件以訴訟事件所涉及之法律見解具有原則性者為限，始得於本
裁定送達後10日內向本院提出抗告狀（須按他造人數附繕本），
並經最高行政法院許可後方得抗告。
中　　華　　民　　國　　100　 年　　3　　 月　　16　　日
           　　　　　　　　　　   　書記官  黃玉鈴